最　高　行　政　法　院　裁　定
　　　　　　　　　　　　　　　　　　 94年度裁字第02500號
上　訴　人　乙○○
被 上訴 人　財政部臺灣省北區國稅局
代　表　人　甲○○
上列當事人間因綜合所得稅事件，上訴人對於中華民國93年7月
1日臺北高等行政法院93年度簡字第344號判決，提起上訴，本院
裁定如下：
　　主  文
上訴駁回。
上訴審訴訟費用由上訴人負擔。
　　理  由
一、按對於適用簡易程序之裁判提起上訴或抗告，須經本院許可
    ，且該許可以訴訟事件所涉及之法律見解具有原則性者為限
    ，行政訴訟法第235條定有明文。所謂法律見解具有原則性
    者，係指該事件涉及之法律問題意義重大，而有加以闡釋必
    要之情形而言，非以其對於該訴訟當事人之勝敗有無決定性
    之影響為斷。例如就行政命令是否牴觸法律所為之判斷，又
    如就同類事件所表示之法律見解與其他高等行政法院所表示
    之見解互相牴觸，有由本院統一法律上意見之必要等情形屬
    之。
二、上訴人民國（下同）87年度綜合所得稅申報案，自行申報綜
    合所得總額為新台幣（下同）3,220,648元，淨額為2,283,
    496元，經被上訴人所屬中和稽徵所核定綜合所得稅總額3,
    933,148元，淨額為2,995,996元。惟上訴人以原申報臺灣人
    壽保險股份有限公司（下稱臺灣人壽公司）填報及原核定當
    年度退職所得753,150元有誤，主張應合併計算已離職公司
    之年資，計算退職所得免稅額，重新核定辦理退稅，申請復
    查，未獲變更，提起訴願，遭決定駁回，遂提起行政訴訟，
    經原審法院判決駁回在案。
三、本件上訴意旨略以：原審判決明顯違背行政救濟制度維護人
    民權益、排除公權力不法不當侵害人民之基本法理及精神：
    (一)被上訴人延宕2年8個多月始作成復查決定，竟責令上訴人
    支付期間5%利息，實則由上訴人承擔被上訴人怠忽職守而延
    宕之責任，原審判決竟對此視為不見。(二)被上訴人引據勞基
    法條文作成復查決定，至訴願時改援用財政部91年8月1日解
    釋函對給付退（休）職員工之退職所得服務年資計算。實則
    上訴人為87年6月30日因公司民營化而強制依公營事業移轉
    民營條例結算年資之留用人員，所領權益補償金亦非退職所
    得。(三)因被上訴人之延宕，原經辦人員告知上訴人謂被上訴
    人函文誤導上訴人未依行政救濟規定按半數繳納或提供擔保
    ，繳半或提供擔保金額為6萬元，強制執行卻因法務人員不
    知情，逕按一般全額抗繳以全額加計利息及滯納金懲處，金
    額達17萬餘元，實已嚴重違法侵害人民權益，原審對此竟無
    任何正義之伸張及人民受侵害權益之回復。為此請求廢棄原
    判決，並撤銷原處分及訴願決定等語。
四、本院按：行政法院審理撤銷訴訟之作用在於審查原行政處分
    是否違法，此觀行政訴訟法第4條第1項規定自明，故非屬原
    行政處分之標的及爭點，行政法院即無法加以審酌。本件上
    訴人87年度綜合所得稅申報核課案，其爭點在於上訴人先前
    服務於中國人壽公司之年資可否合併計算為退職免稅額服務
    年資乙節，業經原審判決以「退職所得︰凡個人領取之退休
    金、資遣費、退職金、離職金、終身俸及非屬保險給付之養
    老金等所得。……一、一次領取者，其所得額之計算方式如
    左︰（一）一次領取總額在十五萬元乘以退職服務年資之金
    額以下者，所得額為零。（二）超過十五萬元乘以退職服務
    年資之金額，未達三十萬元乘以退職服務年資之金額部分，
    以其半數為所得額。（三）超過三十萬元乘以退職服務年資
    之金額部分，全數為所得額。退職服務年資之尾數未滿六個
    月者，以半年計；滿六個月者，以一年計。……」為所得稅
    法第十四條第一項第九類所明定。又「事業、團體給付退休
    （職）或被資遣員工之退職所得稅，依所得稅法第十四條第
    一項第九類第一款規定計算所得額時，有關「退職服務年資
    」之計算，應以事業團體實際核發退職所得之服務年資為準
    。」復為財政部九十一年函所釋示。上開函釋，為財政部基
    於職權就行政法規所為釋示，係闡明法規之原意，未逾越法
    律規定，應自法規生效之日起有其適用。上訴人原任職台灣
    人壽公司副總經理，該公司因民營化作年資結算，於八十七
    年七月四日發給一次退職金三、七五六、三○○元，扣除免
    稅額二、二五○、○○○元，申報所得額為七五三、一五○
    元，，被上訴人所屬中和稽徵所據以併課上訴人當年度綜合
    所得稅計一三九、○六○元，揆諸前揭規定及說明，自無不
    合。又上訴人雖曾先後任職於中國人壽公司、台灣人壽公司
    ，前者為民營年資，後者為公營年資，體制不同，其退職年
    資二者既無法併計，退職免稅額服務年資，自亦不得合計，
    上訴人主張其服務於中國人壽公司年資九年四個月應合併計
    入為計算退職免稅額服務年資，於法無據，自不足採等語，
    判斷在案，經核原判決見解並無違反判例或解釋，亦未與本
    院或其他高等行政法院所表示之見解互相牴觸，而有由本院
    統一法律上意見之必要。上訴意旨所陳各節純係上訴人以其
    主觀對法律歧異之見解，就原審認事用法之職權行使，指摘
    為不當，或就非屬原課稅處分之標的及爭點之加徵利息及滯
    納金等事項，附帶表達其不服，並未指明本事件涉及之法律
    問題有何意義重大，而有加以闡釋必要之情形，自難謂其訴
    訟事件所涉及之法律見解具有原則性。依首揭規定，本件上
    訴不應許可，應予駁回。
五、依行政訴訟法第249條第1項前段、第104條、民事訴訟法第
    95條、第78條，裁定如主文。
中　　華　　民　　國　　94　　年　　11　　月　　17　　日
                  第四庭審判長法  官　趙　永　康
                              法  官  鄭　淑　貞
                              法  官　黃　淑　玲
                              法  官　侯　東　昇
                              法  官　林　文　舟
以  上  正  本  證  明  與  原  本  無  異
中　　華　　民　　國　　94　　年　　11　　月　　18　　日
　　　　　　　　　　　　　　　書記官　彭　秀　玲
